臺灣臺中地方法院民事判決　100年度訴字第444號
原　　　告　殷台生
被　　　告　黃遠鳳
上列當事人間債務人異議之訴事件，本院於民國100年4月27日言
詞辯論終結，判決如下：
    主      文
本院九十九年度司執字第一０八七八０號給付扶養費強制執行事
件，就超過新臺幣壹佰零陸萬陸仟元部分所為之執行程序，應予
撤銷。
原告其餘之訴駁回。
訴訟費用由被告負擔百分之三，餘由原告負擔。
    事實及理由
一、被告黃遠鳳經合法通知，無正當理由，未於最後言詞辯論期
    日到場，核無民事訴訟法第386條各款所列情形，爰依原告
    之聲請，由其一造辯論而為判決。
二、原告主張：
    原告殷台生與被告黃遠鳳於民國94年間結識，於95年初與被
    告同居在臺中市○區○○路1段542號5樓之8，於96年間產下
    兩造之子黃勇勳。嗣於98年7月間兩造發生爭執，經調解後
    ，原告同意按月給付新臺幣6,000元作為兩造之子黃勇勳之
    扶養費，事後原告均按期給付，已善盡扶養責任，並未積欠
    費用。被告抗辯原告未按期給付，惟原告係將48,000元直接
    匯入兩造之子之前揭帳戶，其餘部分則係以支票給付。且自
    99年3月（後改稱99年6月）起，被告母子搬回與原告同住，
    並稱為減輕原告負擔，將不向原告按月拿取6,000元。原告
    除負擔同住時之水、電、瓦斯等所有生活費用，更負擔兩造
    之子黃勇勳之扶養費、學費、就醫、出遊等費用，原告支付
    之費用更高。惟被告於99年12月29日不告而別後，原告仍有
    按月給付被告6,000元。被告之請求，自然不存在而消滅，
    並不得作為強制執行。爰聲明：本院99年度司執字第108780
    號給付扶養費強制執行事件所為之強制執行程序應予撤銷。
三、被告則以：
    兩造前就傷害及扶養費事件達成調解，原告應給付被告1,15
    0,000元，可分期為每月5日匯款6,000元，至全部清償完畢
    止。原告卻僅匯款8期共48,000元至兩造之子黃勇勳之帳戶
    後，即未再給付。被告雖曾與原告同居，但嗣於99年12月29
    日已搬離臺中市○區○○路1段542號5樓之8。至原告曾簽發
    支票2張（發票日99年6月10日，票號MV0000000號；發票日
    99年8月8日，票號MV0000000號），雖有存入兩造之子黃勇
    勳之帳戶，惟票號MV0000000之支票，係原告支付兩造之子
    黃勇勳就讀渥德福托兒所之學費，與扶養費無關。又原告提
    出之其餘單據均與調解筆錄所載應給付之費用無關，99年3
    月17日之單據，係原告向被告借款繳納信用卡周轉之還款證
    明，99年5月12日之收據，則係被告墊付原告積欠訴外人鄭
    傑銘之水電施工費20,000元，均與本件無關。且兩造之子黃
    勇勳多由被告帶同皮膚科診所看診。並聲明：原告之訴駁回
    。
四、得心證之理由：
(一)原告主張被告持經本院核定之臺中市北區調解委員會98年民
    調字第159號、160號調解書為執行名義，聲請本院執行處強
    制執行原告之財產，由本院民事執行處以99年度司執字第10
    8780號給付扶養費強制執行事件受理，迄未終結等情，為被
    告所不爭執，並經本院調取該執行事件卷宗核閱無誤，是系
    爭執行事件之強制執行程序尚未終結，原告依法得提起債務
    人異議之訴，合先敘明。
(二)按鄉鎮市調解委員會所為之調解，經法院核定後，當事人就
    該事件不得再行起訴、告訴或自訴；經法院核定之民事調解
    ，與民事確定判決有同一之效力鄉鎮市調解條例第27條定有
    明文。又執行名義成立後，如有消滅或妨礙債權人請求之事
    由發生，債務人得於強制執行程序終結前，向執行法院對於
    債權人提起異議之訴；如以裁判為執行名義時，其為異議原
    因之事實發生在前訴訟言詞辯論終結後者，亦得主張之，強
    制執行法第14條第1項定有明文。而按所謂消滅債權人請求
    之事由，係指足以使執行名義之請求權及執行力消滅之原因
    事實，例如清償、提存、抵銷、免除、混同、更改、解除條
    件成就、契約解除或行使撤銷權、債權讓與、債務承擔、和
    解契約之成立或類此之情形，始足當之；至所稱妨礙債權人
    請求之事由，則係指使依執行名義所命之給付，罹於不能行
    使之障礙而言。最高法院94年度台上字第671號判決意旨參
    照。查兩造於98年5月間因故發生爭執，嗣於98年7月16日在
    臺中市北區調解委員會就扶養費糾紛、傷害及損害賠償糾紛
    成立民事調解如下：「一、聲請人（按指原告）同意給付對
    造人（按指被告）扶養費1,000,000元整。二、前項給付方
    式：約定自98年8月5日起，每月5日各匯款5,000元整至黃勇
    勳所有臺中郵局文心路分局帳號內（局號：000-0000，帳號
    ：0000000），至全部清償完畢為止。（若有1期未付，視同
    全部到期）」、以及「一、聲請人同意給付對造人因本事件
    所受損害之醫療及毀損器具賠償金計150,000元整。二、前
    項給付方式：約定自98年8月5日起，每月5日各匯款1,000元
    整至黃勇勳所有臺中郵局文心路分局帳號內（局號：000-00
    00，帳號：0000000），至全部清償完畢為止。（若有1期未
    付，視同全部到期）」等語，有卷附臺中市北區調解委員會
    98年民調字第159號、160號調解書（下稱系爭調解書）影本
    各1紙可稽，並經本院調閱本院99年度司執字第108780號執
    行卷宗核閱屬實。
(三)原告主張已按月給付被告6,000元，且自99年6月（後改稱99
    年3月）至99年12月間，因被告母子搬回與原告同住，被告
    當時稱為減輕原告負擔，不收取前揭扶養費及賠償金6,000
    元，然被告於99年12月29日離開後，原告仍有逐月給付6,00
    0元等語，然為被告所否認，並以前詞置辯。是本件應審酌
    者，厥為原告是否有依系爭調解書之內容，按月給付被告6,
    000元。經查：
  1.被告聲請強制執行前揭扶養費、賠償金所據之執行名義即系
    爭調解書，業如前述，而查原告已給付98年10月至99年3月
    、99年6月至99年8月、99年11月、100年1月至100年4月等14
    期之扶養費及賠償金，共84,000元，有卷附兩造之子黃勇勳
    之前揭郵局存摺封面及內頁影本1份、郵政國內匯款執據影
    本6紙、存款明細影本4紙、支票照片2紙、支票票根2紙影本
    （見本院卷及執行卷）可稽。至98年8月至98年9月、99年4
    月至99年5月、99年9月至99年10月、99年12月等共7期之扶
    養費及賠償金，原告並未提出證據證明已為給付，堪認原告
    仍未給付，則原告自98年8月5日起以後，就前揭扶養費、賠
    償金部分之債權已發生1期未按期給付之情形，被告抗辯原
    告未按期給付前揭扶養費、賠償金，全部扶養費、賠償金債
    權視為到期，應屬可採。
  2.原告雖主張被告母子於99年6月或99年3月搬回與原告同住，
    至99年12月29日被告不告而別，期間被告為減輕原告負擔，
    被告乃免除同住期間原告給付前揭扶養費、賠償金之義務。
    原告與被告母子同住時，原告負擔水、電、瓦斯、學費、扶
    養費、就醫、出遊等所有生活費用，原告所負之費用更高，
    且原告於被告離開後，仍繼續支付前揭扶養費、賠償金等語
    。但查原告於98年8月5日即第1期已未按期給付，業如前述
    ，實難認原告均有按期給付被告6,000元。至原告雖提出訴
    外人即大樓管理員林秋火出具之陳述書（見本院卷第49頁）
    ，證明被告曾與原告同住，嗣後不告而別等情，然為被告所
    否認，該等審判外之陳述，尚難採憑，且細觀前揭陳述書，
    並未載明被告於何遷入該大樓，僅載明「被告於99年12月29
    日上午10時開始搬運東西離開本大樓，自次日起未再返回本
    大樓」等語，實難逕認被告母子自99年3月或99年6月起已與
    原告同住。退而言之，縱有同居之事實，然原告於99年3月
    、6月、7月、11月，仍有給付被告前揭扶養費、賠償金，於
    陳述書所述99年12月29日搬離時間後之100年1至4月，亦有
    給付之，有前揭支票照片、郵政國內匯款執據、存款明細、
    支票照片影本（見本院卷第28頁、第29頁、第31頁、41至47
    頁）、兩造之子黃勇勳之郵局帳戶存摺封面及內頁影本各1
    紙（見執行卷）可佐，自難認定被告母子與原告同住時，被
    告有免除原告前揭給付義務。再者，原告雖提出蓮華診所診
    斷證明書、私立渥德福托兒所收據、國際音樂教室學生證、
    以及收費收據影本各1紙（見本院卷第34頁至第39頁、第48
    頁），欲證明已為兩造之子黃勇勳支出學費、就醫費用，惟
    前揭診斷證明書、收據、學生證僅得證明兩造之子黃勇勳曾
    在99年6月19日起至99年12月24日間就醫共15次、於99年8月
    起至99年10月間在上開托兒所就讀、於99年10月29日起至99
    年12月31日間在上開音樂教室就讀，實難僅以該等收據、學
    生證，即遽為認定前揭學費、醫療費用均為原告所支付。況
    原告亦未舉證證明於系爭調解書之執行名義成立後，兩造有
    合意得以支付其他費用之方式以代清償系爭調解書所示扶養
    費及損害賠償債務，尚難以上開費用之支付認有何清償之事
    實，且核對原告提出之郵政國內匯款執據、存款明細、支票
    照片、支票票根及上開費用單據，原告於99年8月有以支票
    （票號：MV0000000）支付該月份扶養費（見執行卷附票根
    ），惟同月份亦有學費、雜費支出單據（見執行卷附MV0000
    000票根、本院卷第34頁），顯見二者並無何關連，且依系
    爭調解書約定，原告應給付被告扶養費、賠償金6000元，按
    月匯款至兩造之子黃勇勳之前揭郵局帳戶，則原告縱有支出
    兩造之子黃勇勳之其他費用，惟其支出之數額、方式均與系
    爭調解書約定不符，亦難逕認原告係履行系爭調解書之約定
    。此外，原告亦未提出其他證據以實其說，尚難逕認原告已
    依系爭調解書內容按期給付被告前揭賠償金、扶養費。
  3.原告固提出被告98年11月10日之聯邦銀行信用卡明細表（見
    本院卷第26頁）、被告99年3月17日出具之原告返還貸款292
    ,000元之收據、以及署名「曉鳳」之人出具展延返還1,0000
    元之通知，惟細譯前揭明細表，係被告溢繳信用卡費而獲銀
    行退款；收據則為被告收悉原告返還貸款之證明，至署名「
    曉鳳」之人出具之通知，均與本件無涉。從而，原告提出之
    前揭證據，與本件並應無關連。
  4.綜上，原告確有未依系爭調解書約定給付98年8月、98年9月
    、99年4月、99年5月、99年9月、99年10月、99年12月共7期
    之給付，其債務應視為全部到期，原告雖主張均有按期給付
    ，以及與被告母子同住時，被告曾免除給付義務云云，不足
    採信，則被告聲請對原告為強制執行請求給付，核屬有據。
    本件原告就被告聲請強制執行部分，已給付98年10月至99
    年3月、99年6月至99年8月、99年11月、100年1月至100年4
    月等14期之扶養費及賠償金共84,000元，已如前述，該部分
    應認有消滅債權人請求之事由，被告持系爭調解書為執行名
    義聲請對原告強制執行，自應扣除上開已為清償之金額。則
    被告以系爭調解書為執行名義聲請強制執行，於原告所應給
    付之1,066,000元（計算式：1,150,000元－84,000元＝1,06
    6,000元）範圍，應予准許，逾此範圍之執行程序聲請，應
    無所據。
(四)綜上所述，被告執系爭調解書為執行名義聲請對原告為強制
    執行，原告於執行名義成立後業已清償其中84,000元而有消
    滅被告請求之事由，從而，原告提起本件債務人異議之訴，
    請求本院99年度司執字第108780號給付扶養費強制執行事件
    ，就超過1,066,000元部分所為之執行程序，應予撤銷，為
    有理由，應予准許，逾此部分之請求，為無理由，應予駁回
    。
五、本件判決之結果已臻明確，兩造其餘攻擊防禦方法，經審酌
    後認均於判決結果無影響，爰不再一一贅述，附此敘明。
六、訴訟費用負擔之依據：民事訴訴法第79條。
中    華    民    國   100    年    5     月    18    日
                  民事第二庭    法  官  吳崇道
正本係照原本作成。
如對本判決上訴，須於判決送達後20日內向本院提出上訴狀。如
委任律師提起上訴者，應一併繳納上訴審裁判費。
中    華    民    國   100    年    5     月    18    日
                                書記官